【裁判字號】    92,訴,159
【裁判日期】    920822
【裁判案由】    偽造文書等
【裁判全文】
臺灣新竹地方法院刑事判決                          九十二年度訴字第一五九號
    公  訴  人  臺灣新竹地方法院檢察署檢察官
    被      告  丙○○
    選任辯護人  施小凡律師
右列被告因偽造文書等案件，經檢察官提起公訴（九十一年度偵字第五二六九號），
本院判決如左：
    主  文
丙○○共同連續變造私文書，足以生損害於公眾及他人，累犯，處有期徒刑陸月，如
易科罰金以參佰元折算壹日。
    事  實
一、丙○○（原名曾金燦）前於民國八十六年三月間，因違反麻醉藥品管理條例案件
    ，經本院以八十六年度竹簡字第二二一號判決判處有期徒刑四月，如易科罰金以
    三百元折算一日確定；復於同年七月間，因違反麻醉藥品管理條例案件，經本院
    以八十六年度竹簡字第四六三號判決判處有期徒刑三月，如易科罰金以三百元折
    算一日，嗣再經本院定應執行刑為有期徒刑六月，如易科罰金以三百元折算一日
    ，於八十七年四月十日易科罰金執行完畢。
二、詎丙○○仍不知悔改，與乙○○（由公訴人併由台灣高等法院審理）共同基於變
    造文書之概括犯意聯絡及行為分擔，連續於九十年八月間及十一月間某日，在丙○○所經營位於新竹縣竹北市之「龍展汽車修理廠」內，將乙○○交付之車牌號
    碼Ｂ四－四九八三號、Ｚ六－二六二二號（以上二部係乙○○竊得）、Ｒ四－二
    八○六號、Ｗ七－四九三一號四部自小客車，以將其中二部車身撞毀、待修之車
    號Ｒ四－二八○六號、Ｗ七－四九三一號自小客車之引擎，分別換裝至車號Ｂ四
    －四九八三號、Ｚ六－二六二二號自小客車上，及將車號Ｒ四－二八○六號、Ｗ
    七－四九三一號自小客車之車身號碼剪下，分別焊接至車號Ｂ四－四九八三號、
    Ｚ六－二六二二號自小客車上之方式（Ｂ四－四九八三號、Ｚ六－二六二二號自
    小客車之原引擎則以廢鐵處理），變造Ｂ四－四九八三號、Ｚ六－二六二二號自
    小客車之引擎、車身號碼等外形，足以生損害於車主洪美麗、楊玉鳳、曾寶月及
    監理機關對於車輛管理之正確性。
三、案經新竹市警察局第三分局報請台灣新竹地方法院檢察署檢察官偵查起訴。
    理  由
一、訊據被告丙○○對於在前揭時間、在其所經營之「龍展汽車修理廠」內，將車號
    Ｒ四－二八○六號、Ｗ七－四九三一號自小客車之引擎、車身號碼，分別換裝、
    焊接至車號Ｂ四－四九八三號、Ｚ六－二六二二號自小客車上之事實，均坦白承
    認，惟否認有何變造私文書之犯行，辯稱：乙○○跟我說Ｂ四－四九八三號、Ｚ
    六－二六二二號二部車是泡水車，不知道這樣做是違法的云云。經查：
（一）車號Ｂ四－四九八三號自小客車係被害人洪美麗所有，使用人為甲○○，於九
      十年八月二日八時許，在桃園縣桃園市○○路一七三號前失竊，車號Ｚ六－二
      六二二號自小客車係被害人楊玉鳳所有，使用人為丁○○，於九十年十一月十
      六日零時許，在桃園縣中壢市○○○路與實踐路口失竊等情，業據甲○○、丁○○於警詢時陳述在卷，並有車輛竊盜、車牌失竊資料個別查詢報表－查詢車
      輛認可資料二件在卷可參。
（二）共犯乙○○於警訊時供稱：車號Ｂ四－四九八三號、Ｚ六－二六二二號自小客
      車，是在九十年七、八月間在桃園縣南崁大有路一七一至一七三號前竊取，及
      於九十年下半年，在桃園縣中壢市○○○路與實踐路口竊取，：：我向竹北龍
      展汽車修理廠老板阿燦表示有事故車請他幫我對調竊取而來車輛引擎，阿燦不
      知道是贓車等語（見偵查卷第四、五頁）；嗣於本院審理時亦證稱：被告不知
      道我所交付之車輛是贓車，：：因為我把向曾寶月借來之Ｗ七－四九三一號自
      小客車撞壞了，被告估價修理費要十幾萬元，另Ｒ四－二八○六號自小客車，
      是我買回來之事故車，被告之估價亦超過我的預算，所以我跟被告講由我分別
      去找報廢車或泡水車來對調引擎及車身號碼，：：我之前亦曾經拿車給被告修
      理等語（見本院九十二年八月七日審理筆錄）。
（三）由上開甲○○、丁○○於警詢時所述可知，上開車輛雖係在仍可正常使用之狀
      況下遭竊，然證人乙○○並未對被告告知車輛係贓車，而係謊稱泡水車或報廢
      車，又乙○○亦證稱之前即有拿車給被告修理過，可見被告在信任老客戶之情
      況下，而未懷疑乙○○所交付者是否為贓車，事屬可能，故被告前開乙○○跟
      我說是泡水車之辯解，尚堪採信。
（四）查汽車之引擎號碼、車身號碼為識別車輛之標誌，一般人在購車時，均會特別
      留意引擎及車身號碼與車籍證件上之記載是否相符，更何況依據被告經營汽車
      修理廠十幾年，及其修車、平日接觸汽車業務之專業，理更應知悉汽車之引擎
      號碼、車身號碼為監理機關辦理車籍管理應登記之事項，非經向主管機關為變
      更登記，不得任意更改，被告竟仍於明知上情之情況下，擅意對調上開車輛之
      引擎及為焊接車身號碼之行為，其變造私文書之犯行，甚為明確，被告前開不
      知違法之辯解，顯為卸責之詞，不足採信。
二、按汽車引擎號碼、車身號碼，係汽車製造廠商出廠之標誌，乃表示一定用意之證
    明，依刑法第二百二十條第一項之規定，應以私文書論。又被告將Ｒ四－二八○
    六號、Ｗ七－四九三一號車身號碼剪下後，直接焊接至Ｂ四－四九八三號、Ｚ六
    －二六二二號自小客車上之行為，應屬變造私文書之行為，故核被告所為，係犯
    刑法第二百二十條第一項、第二百十條之變造私文書罪。被告與乙○○間有犯意
    之聯絡及行為分擔，為共同正犯。又被告先後二次變造私文書行為，時間緊接，
    方法相同，觸犯構成要件相同之罪名，顯係基於概括之犯意為之，係連續犯，應
    依刑法第五十六條之規定論以一罪，並加重其刑。另被告於八十六年三月間，因
    違反麻醉藥品管理條例案件，經本院以八十六年度竹簡字第二二一號判決判處有
    期徒刑四月，如易科罰金以三百元折算一日確定；復於同年七月間，因違反麻醉
    藥品管理條例案件，經本院以八十六年度竹簡字第四六三號判決判處有期徒刑三
    月，如易科罰金以三百元折算一日，嗣再經本院定應執行刑為有期徒刑六月，如
    易科罰金以三百元折算一日，於八十七年四月十日易科罰金執行完畢等情，有台
    灣高等法院被告全國前案紀錄表一件在卷可稽，被告於受有期徒刑執行完畢後五
    年內，再犯本件有期徒刑之罪，為累犯，應依刑法第四十七條之規定加重其刑，
    併遞加重之。爰審酌被告之犯罪動機、手段、犯罪所造成監理機關、製造車商及
    車主之損害程度、犯罪後之態度尚可等一切情狀，量處如主文所示之刑，並諭知
    易科罰金之折算標準。
三、公訴意旨另以：被告明知乙○○所交付之Ｂ四－四九八三號、Ｚ六－二六二二號
    自小客車係贓車而予以收受，因認被告涉犯刑法第三百四十九條第一項收受贓物
    罪嫌等語。惟查，被告確實不知上開車輛係贓物乙情，業據證人乙○○於警訊、
    本院審理時證述明確，公訴人雖以被告係經營修車業務，不可能不知係贓車等語
    ，認為被告是於明知之情況下而收受，雖非無見，然固屬推測之詞，此外，經查
    亦無其他積極證據足資證明被告確有收受贓物之犯行，又因公訴人認此部分與被
    告前開有罪犯行間，有牽連犯之裁判上一罪之關係，準此，本院就收受贓物部分
    即不另為無罪之諭知，附此敘明。
據上論結，應依刑事訴訟法第二百九十九條第一項前段，刑法第二十八條、第五十六
條、第二百二十條、第二百十條、第四十七條、第四十一條第一項前段，罰金罰鍰提
高標準條例第二條，判決如主文。
本案經檢察官許麗美到庭執行職務。
中      華      民      國      九十二    年    八      月    二十二    日
                                 臺灣新竹地方法院刑事第二庭
                                    法  官    魏  瑞  紅
右正本證明與原本無異。
如不服本判決，應於判決送達後十日內向本院提出上訴狀( 應附繕本 )，上訴於
臺灣高等法院。
                                    書記官    陳  凰  榆
中      華      民      國      九十二    年    八      月    二十二    日
附錄法條：
中華民國刑法第二百一十條
 (偽造變造私文書罪)
偽造、變造私文書，足以生損害於公眾或他人者，處五年以下有期徒刑。
中華民國刑法第二百二十條
在紙上或物品上之文字、符號、圖畫、照像，依習慣或特約，足以為表示
其用意之證明者，關於本章及本章以外各罪，以文書論。
錄音、錄影或電磁紀錄，藉機器或電腦之處理所顯示之聲音、影像或符號
，足以為表示其用意之證明者，亦同。
稱電磁紀錄，指以電子、磁性或其他無法以人之知覺直接認識之方式所製
成之紀錄，而供電腦處理之用者。


司法院資訊處製作；財團法人民間司法改革基金會備份。
